【裁判字號】    96,訴,476
【裁判日期】    970313
【裁判案由】    綜合所得稅
【裁判全文】
高雄高等行政法院判決
                                   96年度訴字第00476號
                              .
原      告  甲○○
訴訟代理人  謝幸樹會計師
被      告  財政部台灣省南區國稅局
代  表  人  乙○○局長
訴訟代理人  戊○○
            己○○
            丁○○
上列當事人間綜合所得稅事件，原告不服財政部中華民國96年4
月13日台財訴字第09600033390號訴願決定，提起行政訴訟。本
院判決如下：
    主  文
原告之訴駁回。
訴訟費用由原告負擔。
    事  實
甲、事實概要：
緣原告係福民內科診所（下稱福民診所）負責人，91年度綜合所
得稅結算申報，原列報該診所收入總額新台幣（下同）109,501,
275元，費用總額93,368,014元，執行業務所得總額16,133,261
元；經被告初查核定福民診所收入總額109,646,275元，費用總
額81,140,467元，執行業務所得總額28,505,808元，併課其當年
度綜合所得稅。原告不服，申請復查結果，獲追減執行業務所得
2,952,835元。原告就藥品材料費、修繕費、交際費、職工福利
、燃料費、雜項購置及其他費用或損失等項目遭否准認列部分仍
表不服，提起訴願，遭決定駁回；遂提起本件行政訴訟。
乙、兩造聲明：
一、原告聲明求為判決：
（一）訴願決定及原處分（含復查決定）均撤銷。
（二）訴訟費用由被告負擔。
二、被告聲明求為判決：
（一）原告之訴駁回。
（二）訴訟費用由原告負擔。
丙、兩造主張：
壹、原告主張之理由：
一、本件被告對原告福民診所91年度執行業務所得之核定，尚有
    下列費用科目之剔除不服：
（一）藥品材料費應予追認64,139元：
（１）按「非屬執行業務之直接必要費用，不得列為執行業務費
      用。」為執行業務所得查核辦法（下稱查核辦法）第14條
      所明訂。另依「醫院總額東區聯繫會議」民國96年第3次
      會議記錄，指明另依行政院衛生署85年6月18日衛署健保
      字第85032161號公告：支付標準58001C項目規定，血液透
      析所定點數包括技術費、檢驗費、藥劑費、一般材料費、
      特殊材料費、特殊藥劑費用（含EPO）及腎性貧血之輸血
      費均包括給付在內。
（２）查系爭費用金額係因病患需輸血，由病人或以家屬名義分
      別向財團法人中華血液基金會台南捐血中心及鄰近國立成
      功大學醫學院附設醫院（下稱成大醫院）緊急採購血液費
      用，而原告已將病人或以家屬名義採購血液費用扣除血液
      檢驗費後退還給病人或家屬；至於以個人名義付款，係因
      福民診所為獨資，原告為負責人，上述向相關單位緊急採
      購藥品材料款絕非個人使用之醫療，確用於病患身上。福
      民診所歷年來均將病人採購血液費用退還給病人，有福民
      診所87年度、88年度、89年度退還金額簽名表可證，依照
      上開「醫院總額東區聯繫會議」會議記錄可知，系爭採購
      血液款64,139元是福民診所之藥品材料費，而藥品材料費
      支出著重在事實之認定是否與業務有關，相關法令既無規
      範個人代墊支付款不可，故被告應予追認系爭藥品材料費
      ，復查暨訴願決定以「系爭費用係以個人名義付款，與業
      務無關」予以否准認列，即非有據，有限縮法律之違誤不
      當，亦有違法律保留原則。
（二）修繕費應予追認233,389元：
（１）按「執行業務者修繕或購置固定資產，其耐用年限不及2
      年，或其耐用年限超過2年，而支出金額不超過新台幣5萬
      元者，得以其成本列為當年度費用。」為查核辦法第23條
      第2項所明定。次按「營利事業因業務之實際需要，與其
      所僱用之外務員訂立合約，利用外務員自有之機動車輛訪
      問客戶推銷產品，經約定由營利事業補貼之汽油費、修繕
      費、停車費、過橋費等可憑合約及有關原始憑證核實認列
      為該營利事業之營業費用，．．．。」為財政部75年4月2
      2日台財稅第7523491號函釋有案。又福民診所與職員訂有
      「職員自備車輛補貼辦法」，診所員工使用自有之機動車
      輛處理診所業務實際所需之修繕、保養費支出，可檢具原
      始憑證核實報銷。
（２）查福民診所91年度帳列及申報修繕費634,173元，均為生
      財器具、交通設備、醫療設備，及員工使用自有之機動車
      輛處理診所業務實際所需之修繕、保養支出。次查福民診
      所為洗腎醫院，患者行動不便或居住地區偏遠者，該診所
      需備有車輛來回免費載送，上述申報修繕費即為服務病患
      必備工具，且均取具收據、發票等合法憑證，其耐用年限
      均未超過2年且支出金額未超過5萬元，符合前開查核辦法
      及財政部函釋規定，被告未經查明事實真相，即臆測系爭
      233,389元支出為私人費用予以調整減除，尚非有據。
（三）交際費應予追認1,950,401元：
（１）按「執行業務者列支之交際費，經取得合法憑證並查明與
      業務有關者，准予核實核定，但全年支付總額，不得超過
      核定執行業務收入之標準3％。」為查核辦法第25條所明
      定。次按「認定事實，須憑證據，不得出於臆測，此項證
      據法則，自為行政訴訟所適用。」最高行政法院61年判字
      第70號著有判例。又同院78年判字第631號判決：「認定
      漏稅事實所憑之證據，如經納稅義務人提出反證，而該項
      反證與系爭之待證事實有關者，如未經查明之前，率予處
      分，即有採證違背證據法則之違法。」。
（２）福民診所是以從事「血液透析」（即俗稱洗腎）為業務，
      洗腎病患1週需要前往診所洗腎3次，洗腎時間每次約4小
      時左右，以維持病人腎臟10分之1的功能，故病患進出診
      所頻繁，對病人而言，診所醫師、護士及行政人員宛如家
      中的一份子，病人非內科或腎臟專科以外的疾病或久病心
      中困擾不安時，也會前來診所向醫護人員請教，故診所亦
      會安排衛教人員或心理諮詢人士提供病患免費諮詢；此外
      ，醫療器材亦隨著科技進步隨時更新，有賴醫藥製造廠隨
      時提供新醫藥訊息；另因病人需要轉診及診療經驗之交換
      ，亦需與醫界人士保持連繫，故購買禮品贈與病人、製藥
      廠及醫界人士，或宴請製藥廠及醫界人士之聯誼支出均與
      業務有關。
（３）查福民診所91年度交際費帳列及申報金額為3,222,982元
      ，係購置禮品贈予藥廠、醫師或宴請和業務有關人員之餐
      費支出、奠儀及禮金等支出，均取具費用申請單、收據、
      統一發票等合法憑證，且該項支出確與業務有關，又未逾
      查核辦法第25條規定限額，原處分予以調整減除2,468,59
      3元，惟查上開調整減除交際費交易中，福民診所取得與
      業務有關合法憑證金額共計1,950,401元，依照上開查核
      辦法第25條規定，被告應予認定。
（４）被告剔除系爭交際費理由無非以原告所交際對象不明確，
      未提供用途、品名及收受對象簽收之單據等，而無法判定
      是否與業務有關為由。惟查民間禮俗習慣，受贈禮品或受
      約邀宴，斷無要求對方書立收據或說明書以為憑證之理，
      而相關查核辦法亦無如此規定，被告顯然擅自擴張解釋及
      臆測。至被告提出交際費明細分析表、員工排班表及刷卡
      請費分析表，並以申請之領款人於上班日卻外出消費、或
      同日分別在各地消費等為剔除理由，均係被告誤解或臆測
      之詞，蓋福民診所員工得因業務而於上班值勤時間外出購
      買禮品或宴客，甚或委託他人代為辦理。另被告所稱消費
      刷卡中有郭梨芳信用卡數量高達30張、朱秋芬19張、張惟
      淑8張，黃瓊瑱15張乙節，乃因業務上若有交際需要，即
      由原告本人、郭梨芳或委託他人代為處理，然後檢據憑證
      向原告請款，被告以顯與常情不符為由剔除系爭費用，顯
      有違誤。
（四）職工福利應予追認1,300,809元：
（１）按「執行業務者舉辦員工文康活動、聚餐及其他職工福利
      費用，應取得支付憑證，其全年支付總額不得超過核定執
      行業務收入之百分之2。」為查核辦法第25條之1所明定。
      另國外旅遊有關交通費支出，參照查核辦法第20條第4項
      第2款：「旅費支出之認定標準如左：．．．國外出差：
      交通費一律檢據核實列支。」又財政部83年9月7日台財稅
      字第8316080121號函釋:「營利事業舉辦員工國內或國外
      旅遊，有關帳務處理及併計員工所得課稅之規定如下：．
      ．．營利事業未依法成立職工福利委員會，其舉辦員工國
      內、外旅遊所支付之費用，應先以職工福利科目列帳，超
      過營利事業所得稅查核準則第80條第8款但書限度部分，
      得以其他費用科目列帳。又舉辦全體員工均可參加之國內
      、外旅遊所支付之費用，免視為員工所得．．．。」
（２）查福民診所91年度舉辦員工國內、外自強活動及旅遊，全
      體員工均可參加，且所有自強活動及旅遊行程安排均委由
      旅行社辦理，有該診所舉辦自強活動及旅遊之旅遊公告、
      機票、參加旅遊簽名單及旅行社開立之旅行業代收轉付收
      據可稽，符合前開查核辦法及財政部函釋規定，且未超過
      執行業務收入百分之2限額，被告不予認定職工福利支出
      1,300,809元，即非有據。
（３）茲將被告調整減除職工福利違誤之處列示於下：
    (1)調整減除1月11日費用118,150部分：為原告、郭梨芳（福
      民診所員工）及阮鏞蔘（非福民診所員工）國外旅遊，附
      有該診所全體員工均可參加之旅遊公告、參加旅遊活動之
      簽名單及旅行社開立之旅行業代收轉付收據，被告應予追
      認職工福利78,767元（即118,150元÷3×2＝78,767元）
      。
    (2)調整減除7月1日費用158,060元部分：為診所員工赴日本
      九州旅遊，旅遊名單有陳志忠、楊明珠、梁桂瑛等3人，
      附有該診所全體員工均可參加之旅遊公告、參加旅遊活動
      之簽名單及旅行社開立之旅行業代收轉付收據，被告應予
      認定職工福利158,060元，方為有當。
    (3)調整減除7月3日費用421,100元部分：為原告、郭梨芳（
      福民診所員工）國外旅遊，附有該診所全體員工均可參加
      之旅遊公告、參加旅遊活動之簽名單及旅行社開立之旅行
      業代收轉付收據，被告應予追認職工福利421,100元。
    (4)調整減除7月22日費用97,630元部分：為診所員工赴宜蘭
      冬山河旅遊，旅遊名單有陳志忠、劉素琴、蔡幸杏、曹祐
      華、黃俊裕、郭梨芳、林玲冠、邱菊霞、陳淑芬、李素娥
      等10人，附有該診所全體員工均可參加之旅遊公告、參加
      旅遊活動之簽名單及旅行社開立之旅行業代收轉付收據，
      被告應予認定職工福利97,630元。
    (5)調整減除7月29日費用65,800元部分：為原告、郭梨芳（
      福民診所員工）及阮鏞蔘（非福民診所員工）國外旅遊，
      附有該診所全體員工均可參加之旅遊公告、參加旅遊活動
      之簽名單及旅行社開立之旅行業代收轉付收據，被告應予
      追認職工福利43,867元（即65,800元÷3×2＝43,867元）
      。
    (6)調整減除8月3日費用93,880元部分：為診所員工赴宜蘭冬
      山河旅遊，旅遊名單有朱秋芬、林青源、盧文儀、張惟淑
      、陳盈秀、王致雅、周秋華、林怡婷、梁桂瑛等9人，附
      有該診所全體員工均可參加之旅遊公告、參加旅遊活動之
      簽名單及旅行社開立之旅行業代收轉付收據，被告應予認
      定職工福利93,880元。
    (7)調整減除8月10日費用85,850元部分：為診所員工赴長江
      三峽旅遊，旅遊名單有黃俊裕、林玲冠等2人，附有該診
      所全體員工均可參加之旅遊公告、參加旅遊活動之簽名單
      及旅行社開立之旅行業代收轉付收據，被告應予認定職工
      福利85,850元。
    (8)調整減除10月23日費用48,950元部分：為診所員工赴日本
      旅遊，旅遊名單有林青源1人，附有該診所全體員工均可
      參加之旅遊公告、參加旅遊活動之簽名單及旅行社開立之
      旅行業代收轉付收據，被告應予認定職工福利48,950元。
    (9)綜上，被告之查核調整減除上開金額共計1,028,104元，
      尚非有據。
（４）復查暨訴願決定以參加旅遊人數，僅及負責人及眷屬、醫
      師個人及少部分員工國外旅遊，難謂為全體員工舉辦之理
      由為由，不予認列897,910元，顯為臆測推斷。蓋福民診
      所舉辦之旅遊經公告後，部分員工放棄參加，不應因此而
      遽認診所之旅遊支出費用不當。另223,310元部分係列報
      宜蘭冬山河、金門等國內自強活動及旅遊，復查暨訴願決
      定以列報宜蘭冬山河2次員工旅遊，全部參加人員均列入
      工作排班，顯不合理，且第2次部分與旅行社所稱時間地
      點不同，難認有招待員工旅遊之事實而不予認定乙節，亦
      屬臆測。蓋福民診所工作排班表，係該診所每月份員工輪
      值班表，若遇著員工臨時有事不克上班，則由員工自行調
      班。
（５）又診所為了激勵員工士氣及辛勞，於春節、中秋節等節日
      購買金飾禮品共179,589元贈與員工，均取具有發票及員
      工領取簽名單等合法憑證，符合前開查核辦法規定，原處
      分、復查暨訴願決定以未將職工福利開立扣免繳憑單予員
      工為由而不予認定，亦有違誤不當。
（６）另福民診所91年度舉辦員工國外旅遊，其中有60,000元以
      現金定額補貼或招待特定員工旅遊，原告已補申報為該年
      度員工薪資所得填列扣繳憑單及願受處罰，且檢附有出國
      旅遊費用之合法憑證，依上開財政部函釋規定，請判決被
      告應將原告原申報在職工福利科目60,000元轉列為薪資支
      出科目認列，以合規定。
（五）燃料費應予追認190,674元：
（１）按「一、汽車、機車之燃料費，以其汽車或機車係供業務
      使用，經取得合法憑證者准予認定。二、向各地加油站購
      用油料，應取得載有執行業務扣繳單位統一編號之收銀機
      統一發票，始予認定。」為查核辦法第29條所明定。
（２）福民診所91年度燃料費支出帳列及申報456,190元，均為
      車輛供業務使用，取有加油站書立福民診所扣繳統一編號
      之收銀機發票，符合前開查核辦法、職員自備車輛補貼辦
      法及財政部75年4月22日台財稅第7523491號函釋規定，復
      查暨訴願決定以系爭費用係遍及台北、桃園、台中、嘉義
      、高雄及屏東等加油站購用油料之支出，予以調整減除19
      0,674元，顯屬臆測，有限縮法律之違誤，亦有違法律保
      留原則。
（六）雜項購置應予追認334,652元：
（１）按「執行業務者執行業務所得之調查、審核，依本辦法之
      規定辦理，本辦法未規定者，依有關法令之規定辦理。」
      為查核辦法第2條第1項所明定訂。次按查核辦法並無有關
      雜項購置之規範，惟依營利事業所得稅查核準則第84條規
      定：「以雜項購置之資產，符合本準則第77條之1規定者
      ，得以其成本列為取得年度之費用。而該查核準則第77條
      之1規定：「營利事業修繕或購置固定資產，其耐用年限
      不及2年，或其耐用年限超過2年，而支出金額不超過新台
      幣6萬元者，得以其成本列為當年度費用。」。
（２）福民診所91年度購置電腦周邊設備、床罩、冷氣機、攝影
      器材、辦公傢具、中古機車、冰箱及洗衣機等零星購置支
      出，供診所醫護及病人使用，取具收據、發票等合法憑證
      ，被告既經查明上開雜項購置均取具有合法憑證，僅以「
      寢具床罩、攝影器材及DVD劇院組，以信用卡購買家具、
      中古機車及冷氣機等私人費用，難認為業務所需」為由，
      不予認列334,652元，尚非有據。蓋福民診所為獨資行業
      ，原告為負責人，以自然人信用卡交易購買物品為平常事
      務，所購置物品說明如下：(1)購買寢具床罩48,372元，係
      放置於診所病床供洗腎病人使用，屬業務所需之支出；(2)
      購買攝影器材DVD56,748元，係為製作簡報（POWER-POINT
      ）供主管機關檢查業務時使用，屬業務所需之支出；(3)購
      買洗衣機設備31,601元，係安裝於診所供清潔人員洗滌各
      項衣物；(4)購買辦公傢具金額64,980元，係安裝於診所辦
      公處所使用，確實與業務有關；(5)購買中古機車金額9,00
      0元，係供診所醫護人員使用，取具有發票及交通部公路
      局機車行車執照費機車燃料費納款收據，確實與業務有關
      。
（３）又依照營利事業所得稅查核準則第77條之1規定，福民診
      所91年度購置冷氣機（4月29日購買2台，金額50,801元，
      每台25,400元；12月6日購買5台，金額65,998元，每台13
      ,200元）支出116,799元，應得列為當年度費用，被告予
      以轉列資本支出，有違上開查核準則規定，被告應予追認
      雜項購置116,799元。
（七）其他費用應予追認147,759元：
（１）福民診所91年度日常業務需要所支付支出，均取具統一發
      票或收據等合法憑證，且該支出係屬高速公路回數票、有
      線電視收視費及照相沖洗等，均與業務有關。被告不予認
      定147,759元其他費用支出，尚非有據。
（２）查有線電視設備係安裝於診所供病人於洗腎時看電視使用
      ，其有線電視台收視費15,170元，即與業務有關費用；另
      車輛通行費37,024元，係診所職工處理診所業務所支付之
      通行費，取具有通行收據等合法憑證，符合財政部75年4
      月22日台財稅第7523491號函釋規定，被告未經查明事實
      真相，即臆測系爭37,024元支出為私人費用而予以調整減
      除，尚非有據。
二、再按財政部於92年1月29日以台財稅字第0920450087號函頒
    91年度執行業務者費用標準：「西醫師：（一）全民健康保
    險收入（含掛號收入與保險對象依全民健康保險法第33條及
    35條規定應自行負擔之費用）78％」。是以執行業務者若不
    記帳、不提示帳簿憑證，稽徵機關核定該執行業務者所得額
    最多金額計算公式如下：所得額＝收入總額×（100％-78％
    ）。而由福民診所91年度業務損益計算表可知，該診所91年
    度收入總額為109,501,275元，被告核定原告執行業務所得
    應不得逾24,122,181元（即109,646,275元×22％＝24,122,
    181元），然被告核定原告執行業務所得總額28,505 ,808元
    ，即達26.03％（28,505,808元/109,646,275元＝26.00％）
    ，已違財政部上開函釋22％規定。又被告復查決定僅追減執
    行業務所得2,952,835元，執行業務所得總額更改為25,552,
    973元（28,505,808元-2,952,835元＝25,552,973元），亦
    達23.26％（25,552,973元/109,646,275元＝23.26％），亦
    違財政部上開函釋規定。
三、綜上所述，被告核定原告福民診所91年度執行業務所得，其
    中有關藥品材料費、交際費、職工福利、燃料費、雜項購置
    及其他費用等科目之調整減除，有違查核辦法及財政部函釋
    規定，被告認定之依據，顯然臆測，即非有據，有限縮法律
    之違誤，亦有違法律保留原則。
貳、被告主張之理由：
一、藥品材料費部分：
（一）按「非屬執行業務之直接必要費用，不得列為執行業務費
      用。」為查核辦法第14條所規定。
（二）該診所列報藥品材料費30,887,996元，被告以其中64,139
      元與業務無關，不予認列，核定30,823,857元。原告主張
      系爭費用金額，係為病患輸血所需，分別向捐血中心及鄰
      近成大醫院緊急採購藥品材料而來，故購買之藥品材料及
      醫療器材支出，均與業務有關，且附有合法原始憑證；至
      於以個人名義付款部分，按藥品材料費支出著重事實之認
      定，且相關法令並無規範個人代墊不可，被告以「系爭費
      用係以個人名義付款，與業務無關」予以否准認列，有限
      縮法律、違反法律保留原則之違誤，資為爭議。
（三）查系爭費用64,139元，部分係財團法人中華民國血液基金
      會台南捐血中心開立之工本材料費收據，部分係成大醫院
      開立之門診收據。就前者而言，其款項皆為病人自付，縱
      購買之血液確係用於病患身上，惟系爭款項實際上均非由
      診所支出；至於後者，顯係個人前往成大醫院就診之門診
      收據，核與原告所稱緊急採購藥品有異。是原告所訴洵不
      足採，被告否准認列，並無不合。
二、修繕費部分：
（一）按「執行業務者列報之汽車相關費用以1輛並列入財產目
      錄者為限，如因業務需要，使用2輛以上者，應提出使用
      情形及與業務有關之事實證明，核實認列。」為查核辦法
      第15條第3款所規定。
（二）該診所列報修繕費634,713元，被告初查以其中258,473元
      之汽車修繕費與業務無關，不予認列；經復查決定以該診
      所財產目錄列有汽車2輛（UH-7009及7J-0188），系爭費
      用中除其中25,084元為7J-0188汽車之修繕費，核與業務
      有關，予以認列外，因車號UH-7009車輛已於89年7月14日
      過戶他人（有交通部公路總局新竹區監理所苗栗監理站95
      年10月3日竹監苗字第0950010654號函可稽），餘233,389
      元難認與業務有關，原核定修繕費376,240元，乃予以追
      認25,084元。原告主張依財政部75年4月22日台財稅第752
      3491號函釋規定及診所訂職員自備車輛補貼辦法，該診所
      職員使用自有之機動車輛處理診所業務實際所需之修繕、
      保養費支出，可檢具原始憑證核實報銷。而因福民診所為
      洗腎醫院，患者行動不便或居住偏遠地區者，需備有車輛
      免費載送，是系爭修繕費用乃為服務病患必備工具之支出
      ，與業務有極大關係，且均取具收據、發票等合法憑證，
      資為爭議。
（三）查依行業特性，該診所尚無須外務員以自有車輛訪問客戶
      、推銷產品，是無前揭財政部函釋之適用。次查，如謂該
      診所為接送行動不便或居住偏遠地區洗腎患者，需備有車
      輛，則於財產目錄內，何以而未見列入救護車或相關車輛
      （所列車輛除BMW7J-0188外，其餘皆為機車，其中車號UH
      -7009轎車更已於89年7月14日轉讓他人），且以員工自有
      車輛免費載送洗腎病患，更與常理或同業習慣不符。另原
      告所取具相關發票，除無載明車號，且修繕地點除台南本
      地外，更遍及高雄、台北、花蓮等各地，核難認屬業務所
      需。是被告否准認列系爭修繕費用233,389元，並無不合
      。
三、交際費部分：
（一）按「執行業務者列支之交際費，經取得合法憑證並查明與
      業務有關者，准予核實核定，但全年支付總額，不得超過
      核定執行業務收入之左列標準：．．．（三）其他：3％
      。」為查核辦法第25條第1款前段所規定。
（二）該診所列報交際費3,222,982元，被告以其中2,468,593元
      係分別於基隆、台北、桃園、台中、嘉義、台南及高雄等
      地區之百貨公司以信用卡付款，統一發票均無記載品名、
      數量等外，另為購買服飾、金飾、美容、鐘錶、日用品、
      餐飲費及生鮮食品等私人消費，難認與業務有關，否准認
      列。原告主張系爭費用係購置禮品贈與就診病患、藥廠、
      醫師、宴請和業務有關人員之餐費支出、奠儀及禮金等支
      出，均取具費用申請單、收據、發票等合法憑證；採購地
      點廣含外縣市，乃考量物美、價廉、實用等原則；且相關
      法令並無規範何地購置禮品、宴客消費或信用卡付款，可
      或不可認定與業務有關，被告否准認列，有限縮法律、違
      反法律保留原則之違誤，資為爭議。
（三）查現行相關法規雖未限制購物地點或禁止以信用卡支付，
      然觀原告消費紀錄，(1)其消費日期極為密集，平均約2至3
      日即消費1次，甚有1日數筆、連日連續消費之情形；另消
      費範圍遍及基隆、台北、桃園、台中、嘉義、台南及高雄
      ，更不乏有同日同時於異地消費之情形（如91年2月10日
      分別於台中及台北市消費、2月16日台中及高雄市、3月4
      日嘉義及基隆、3月9日基隆及麻豆等），果如原告所稱係
      購置禮品餽贈、宴客消費，則消費之密、範圍之廣，即以
      交際公關為常業者，亦難比擬。是依該行業之特性，顯難
      認為合理。(2)原告消費紀錄中，有為數極多係屬購買生鮮
      食品、服飾日用品、金飾、鐘錶、餐飲費，甚至美容，更
      有諸多統一發票均無記載品名、數量，並均未能提示確實
      交易對象，實難以認定與業務有關。(3)該診所既為獨資組
      織，相關費用由負責人（即原告）以個人名義支出，雖無
      可厚非；惟細究原告消費紀錄，91年1月18日至20日、7月
      8日至15日、7月28日、8月5日至8日等共計22筆消費期間
      ，原告及其配偶均於國外或金門旅遊，有內政部警政署入
      出境管理局函覆資料可稽，顯然無法同時於台灣本島消費
      。綜上所述，系爭費用虛列情形至為明顯，被告否准認列
      ，並無不合。
四、職工福利部分：
（一）按「執行業務者舉辦員工文康活動、聚餐及其他職工福利
      費用，應取得支付憑證。」為查核辦法第25條之1前段所
      規定。
（二）該診所列報職工福利1,562,453元，被告以其中1,121,220
      元為原告、醫師及員工私人旅費，及旅遊期間參加之員工
      均有列入工作排班，或出遊時間、地點、名單與旅行社所
      函覆不符，另179,589元購買金飾及電器用品係私人費用
      ，不予認列，核定261,644元。原告主張系爭費用係91年
      度舉辦員工國內、外自強活動，均有公告全體員工皆可參
      加，不應以部分員工放棄參加，即遽認非為全體員工舉辦
      ，且每月份員工輪值班表得由員工自行調班；另179,589
      元係於春節、中秋節購買金飾禮品贈與員工，激勵員工士
      氣及辛勞為由，資為爭議。
（三）查被告依原告提示之相關資料，向旅行社及內政部警政署
      出入境管理局函查結果，其中數次旅遊均僅屬原告攜眷旅
      遊（加拿大、大陸長江三峽、峇里島、金門）、醫師個人
      （林青源個人日本）及少部分員工國外旅遊（黃俊裕夫妻
      大陸長江三峽及黃山；陳志忠、梁桂英及楊明珠等3人日
      本），均無其他員工參加，於診所公告全額負擔旅遊費用
      之情形下，竟無任何員工參與旅遊，顯與常理不符。是原
      告所稱係部分員工放棄參加，洵無足採，系爭費用應屬私
      人費用。另所列報宜蘭冬山河兩次員工旅遊（7月22日至7
      月23日；8月3日至8月5日），全部參加人員均有列入工作
      排班，部分人員更有於該期間申報加班者（陳盈秀、周秋
      華15:00-19:00值班；林怡婷11:00-15:00值班；張惟淑17
      :00-19:00值班），其情顯不合理；且8月3日至8月5日部
      分與旅行社函覆之時間、地點均不相符，核難認其為真實
      。又原告所稱購買金飾及禮品贈與員工部分，依其所提領
      取名單，均記載給予「金幣一枚」，惟依其所附憑證，係
      13筆品名分別為金飾、飾品、心鑽之發票，非原告所稱金
      幣；且日期分散於各月份，金額每筆均不相等，茍如原告
      所言係為中秋或春節購金幣贈與員工，何以不集中於特定
      日期（中秋或春節前）一次購買？另原告申報贈送員工禮
      品，發票品名為電器用品，無數量、單價及員工領取名單
      ，且未開立扣繳憑單，是被告否准認列，並無不合。
五、燃料費部分：
（一）按「汽車、機車之燃料費，以其汽車或機車係供業務使用
      ，經取得合法憑證者准予認定。」為查核辦法第29條第1
      款所規定。
（二）該診所列報燃料費456,190元，被告以該診所財產目錄雖
      列2部汽車，然僅1部汽車為其財產，系爭費用係遍及基隆
      、台北、桃園、中壢、南投、嘉義、高雄、屏東及花蓮等
      各地加油站購用汽油及柴油等油料之支出，其同日、隔日
      或1周數日於不同地點密集式加油，顯與常理不合，其中
      190,674元與業務無關，不予認列，核定265,516元。原告
      主張依財政部75年4月22日台財稅第7523491號函釋規定及
      該診所所訂職員自備車輛補貼辦法，凡診所職員使用自有
      之機動車輛處理診所業務實際所需之燃料支出，可檢具原
      始憑證核實報銷，均取有統一發票供核，以資爭議。
（三）查依前述所述，車號UH-7009車輛已於89年7月14日過戶他
      人，故屬於該診所財產之車輛僅有7J-0188乙部，復以依
      該行業特性，該診所尚無須外務員以自有車輛處理業務，
      是以該診所燃料費支出之密、範圍之廣，顯不合常理，被
      告否准認列，並無不合。
六、雜項購置部分：
（一）按「非屬執行業務之直接必要費用，不得列為執行業務費
      用。」為查核辦法第14條所規定。
（二）該診所列報雜項購置761,241元，被告以其中334,652元係
      寢具床罩、攝影器材及DVD劇院組、以信用卡購買家具、
      中古機車及冷氣機等私人費用，難認為業務所需，否准認
      列。原告主張：購買寢具床罩係供置於病床供洗腎病人使
      用；攝影器材DVD係為主管機關檢查業務時製作簡報所需
      ；洗衣機係為提供清潔人員洗滌各項衣物；冷氣機係安裝
      於辦公處所使用，均確實與業務有關，資為爭議。
（三）查原告雖稱系爭寢具床罩、攝影器材、DVD劇院組、中古
      機車、冷氣、冰箱及洗衣機等均係置於診所供業務上使用
      ，惟依該診所行業特性，非認屬執行業務之直接必要費用
      。被告否准認列，並無不合。
七、其他費用或損失部分：
（一）按「不屬以上各條之項目而與執行業務有關之其他必要費
      用，准予列為其他費用或損失。」為查核辦法第34條第1
      款所規定。
（二）該診所列報其他費用或損失2,378,052元，被告初查以其
      中147,759元與業務無關，不予認列，核定2,230,293元；
      經復查決定以除其中車號7J-0188汽車之燃料費7,200元以
      2分之1核認、1月19日遠東百貨公司消費900元原核重複剔
      除，應予追認外，其餘143,259元係回數票、有線電視收
      費、全家福照相及洗相片、超級市場、百貨公司或商行等
      購買之無品名雜支、醫師執照規費等，屬私人費用，否准
      認列。原告除主張系爭費用147,759元均取具合法憑證外
      ，並以其中車輛通行費37,024元係診所職工處理診所業務
      所支付之通行費，符合前述財政部75年4月22日台財稅第
      7523491號函釋及該診所自訂職員自備車輛補貼辦法，及
      有線電視收視費15,170元係供病人洗腎時看電視所用，資
      為爭議。
（三）查系爭143,259元（147,759元-復查決定追認4,500元），
      其中車輛通行費（回數票）41,200元（原告誤植為37,024
      元），如前所述，依行業特性，該診所尚無須外務員以自
      有車輛訪問客戶、推銷產品，且購自全省各地，自難認與
      業務有關；原告所稱有線電視收視費15,170元部分，被告
      僅以其中6,500元於91年4月1日付予新永安有線電視股份
      有限公司之費用，因該公司提供服務之區域並不包括台南
      市（即該診所營業地），故不予認列，原告所指6,500元
      以外金額，乃屬誤解；其餘95,559元部分，係全家福照片
      組、沖洗相片、超級市場、百貨公司或商行等地購買之無
      名雜支、醫師執照費等，核屬私人費用，與業務無關。是
      被告否准認列，並無不合。
八、綜上所述，被告所為核定，皆係以原告所提示帳證，依據查
    核辦法相關規定，並以經驗、論理法則為基礎，就是否屬執
    行業務所需之直接必要費用而為解釋與認定，原告屢以被告
    否准認列系爭執行業務費用係屬臆測、究非有據云云，洵不
    足採據。
    理  由
壹、程序部分：
    本件被告代表人原為朱正雄，於本院審理中變更為何瑞芳，
    再變更為乙○○，並聲明承受訴訟，核無不合，應予准許。
貳、實體部分：
一、按「個人之綜合所得稅，就個人綜合所得總額，減除免稅額
    及扣除額後之綜合所得淨額計徵之。」「個人之綜合所得總
    額，以其全年左列各類所得合併計算之：．．．第二類：執
    行業務所得：凡執行業務者之業務或演技收入，減除業務所
    房租或折舊、業務上使用器材設備之折舊及修理費，或收取
    代價提供顧客使用之藥品、材料等之成本、業務上雇用人員
    之薪資、執行業務之旅費及其他直接必要費用後之餘額為所
    得額。」分別為行為時所得稅法第13條、第14條第1項第2類
    第1款所明定。又查核辦法係依所得稅法第14條第1項第2類
    第3款授權所定，該辦法第4章「執行業務費用之查核」相關
    規定為費用類查核之技術性規範，屬所得稅法基於「是否得
    認列為執行業務所支出之直接必要費用」之特定目的，而以
    內容具體、範圍明確之方式，就核實課稅所為母法有關之細
    節性及技術性事項加以規定，符合法律保留原則，並為憲法
    所許，自得為執行業務所得查核之依據。復按租稅撤銷訴訟
    之客觀舉證責任，原則上應採法律要件說，即就課稅要件事
    實之存否及課稅標準，稅捐機關應負舉證責任；至租稅之免
    除、減輕等權利障礙要件事實及權利消滅要件事實，應由納
    稅義務人負舉證責任。此乃因有關稅捐之法律關係，係依據
    稅捐法律規定，大量且反覆成立之關係，具有其特殊性，且
    稅捐稽徵機關並未直接參與當事人間之私經濟活動，其能掌
    握之資料自不若當事人方便，乃要求納稅義務人盡其協力義
    務及舉證。故稅捐機關就執行業務者之業務收入已為舉證者
    ，納稅義務人如主張有執行業務之直接必要費用得減除，自
    應就其事實負舉證責任，合先敘明。
二、本件原告係福民診所負責人，91年度綜合所得稅結算申報，
    原列報該診所收入總額109,501,275元，費用總額93,368,01
    4元，執行業務所得總額16,133,261元；經被告初查核定該
    診所收入總額109,646,275元，費用總額81,140,467元，執
    行業務所得總額28,505,808元，併課其當年度綜合所得稅；
    原告不服，就該診所藥品材料費、旅費、郵電費、修繕費、
    保險費、交際費、職工福利、書報雜誌、燃料費、加班費、
    雜項購置、公會費及其他費用或損失等項目，申請復查結果
    ，獲追減執行業務所得2,952,835元；原告仍表不服，復就
    藥品材料費、修繕費、交際費、職工福利、燃料費、雜項購
    置及其他費用或損失等項目提起訴願，經遭決定駁回等情，
    已經兩造分別陳述在卷，並有原告91年度綜合所得稅結算申
    報書、復查申請書、訴願理由書、被告申報核定通知書、復
    查決定書及訴願決定書等附原處分卷可稽，足堪認定。而原
    告提起本件訴訟，無非係以原告91年度綜合所得稅結算申報
    ，列報福民診所執行業務費用藥品材料費64,139元、修繕費
    233,389元、交際費1,950,401元、職工福利1,300,809元、
    燃料費190,674元、雜項購置334,652元、其他費用147,759
    元等項目支出，均與業務有關，且均取具收據、發票等合法
    憑證，被告否准認列系爭執行業務費用係屬臆測，有違查核
    辦法及財政部函釋規定，亦有違法律保留原則等語，資為爭
    執。爰分述如下：
（一）藥品材料費64,139元部分：
（１）按「非屬執行業務之直接必要費用，不得列為執行業務費
      用。」為查核辦法第14條所規定。
（２）福民診所本年度列報藥品材料費30,887,996元，被告以其
      中64,139元與業務無關，不予認列，核定30,823,857元。
      原告主張：系爭費用金額，係為病患輸血所需，分別向捐
      血中心及鄰近成大醫院緊急採購藥品材料而來，故購買之
      藥品材料及醫療器材支出，均與業務有關，且附有合法原
      始憑證；至於以個人名義付款部分，按藥品材料費支出著
      重事實之認定，且相關法令並無規範個人代墊不可，福民
      診所歷年來均將病人採購血液費用退還給病人，有福民診
      所87年度、88年度、89年度退還金額簽名表可證，被告以
      「系爭費用係以個人名義付款，與業務無關」予以否准認
      列，有限縮法律、違反法律保留原則之違誤，資為爭議。
（３）查原告就列報之系爭藥品材料費用64,139元，所提示之憑
      證，部分係財團法人中華民國血液基金會台南捐血中心開
      立之工本材料費收據，部分係成大醫院開立之門診收據。
      就前者而言，其款項皆為病人自付，縱購買之血液確係用
      於病患身上，惟該款項實際上均非由原告診所支出；至於
      後者，顯係個人前往成大醫院就診之門診收據，核與原告
      所稱緊急採購藥品有異。至原告雖再舉數份病歷表及輸血
      紀錄一覽表主張確有為病患輸血及退還病患墊付購買血液
      費用云云；然病歷表僅能證明該些病患確曾接受輸血治療
      ，尚難憑認原告診所有支出費用；而輸血紀錄一覽表業經
      被告否認其真正，且以原告診所之規模，退還病患費用竟
      未逐一要求出具收據，僅以甚為簡略又難以辨識真偽之紀
      錄表為之，實與常情不符，是原告所訴洵不足採，被告否
      准認列，並無不合。
（二）修繕費233,389元部分：
（１）按「執行業務者列報之汽車相關費用以1輛並列入財產目
      錄者為限，如因業務需要，使用2輛以上者，應提出使用
      情形及與業務有關之事實證明，核實認列。」為查核辦法
      第15條第3款所規定。故依前揭規定，執行業務者列報汽
      車相關費用，原則上以1輛為限且必須列入財產目錄，如
      因業務需要，使用2輛以上者，則應提出使用情形及與業
      務有關之事實證明，始得核實認列。
（２）福民診所本年度列報修繕費634,713元，被告初查以其中
      258,473元之汽車修繕費與業務無關，不予認列；經復查
      決定以該診所財產目錄列有汽車2輛（UH-7009及7J-0188
      ），系爭費用中除其中25,084元為7J-0188汽車之修繕費
      ，核與業務有關，予以認列外，因車號UH-7009車輛已於
      89年7月14日過戶他人（有交通部公路總局新竹區監理所
      苗栗監理站95年10月3日竹監苗字第0950010654號函可稽
      ），餘233,389元難認與業務有關，原核定修繕費376,240
      元，乃予以追認25,084元。原告主張：依財政部75年4月
      22日台財稅第7523491號函釋規定及診所自訂之職員自備
      車輛補貼辦法，該診所職員使用自有之機動車輛處理診所
      業務實際所需之修繕、保養費支出，可檢具原始憑證核實
      報銷。因福民診所為洗腎醫院，患者行動不便或居住偏遠
      地區者，需備有車輛免費載送，是系爭修繕費用乃為服務
      病患必備工具之支出，與業務有極大關係，且均取具收據
      、發票等合法憑證等語，資為爭議。
（３）經查，系爭汽車修繕費233,389元，依原告所取具相關發
      票（原處分卷第428頁至454頁），除無載明車號，且修繕
      地點除台南本地外，更遍及高雄、台北、花蓮等各地，顯
      難認屬業務所需。次查，依行業特性，該診所尚無外務員
      以自有車輛訪問客戶、推銷產品之必要，是無前揭財政部
      函釋之適用，況原告就主張該診所職員有使用自有之機動
      車輛處理診所業務之事實，亦未能舉證以明，自不足採。
      是被告否准認列系爭修繕費用233,389元，並無不合。
（三）交際費1,950,401元部分：
（１）按「執行業務者列支之交際費，經取得合法憑證並查明與
      業務有關者，准予核實核定。」為查核辦法第25條第1款
      前段所規定。由上開規定可知，有關交際費之列支，除有
      合法憑證外，尚需經查明與業務有關，始准予核實核定。
（２）福民診所本年度列報交際費3,222,982元，被告以其中2,4
      68,593元係分別於基隆、台北、桃園、台中、嘉義、台南
      及高雄等地區之百貨公司以信用卡付款，統一發票均無記
      載品名、數量等外，另為購買服飾、金飾、美容、鐘錶、
      日用品、餐飲費及生鮮食品等私人消費，難認與業務有關
      ，否准認列。原告主張：系爭費用係購置禮品贈與就診病
      患、藥廠、醫師、宴請和業務有關人員之餐費支出、奠儀
      及禮金等支出，均取具費用申請單、收據、發票等合法憑
      證；採購地點廣含外縣市，乃考量物美、價廉、實用等原
      則；且相關法令並無規範何地購置禮品、宴客及不得以信
      用卡付款，則福民診所91年度申報之交際費既未超過法令
      規定執行業務收入百分之3限額之合理範圍內，亦均取具
      相關之合法憑證，依法即得予以認列，被告僅以臆測即否
      准認列已取具合法憑證之交際費1,950,401元，有限縮法
      律、違反法律保留原則之違誤等語，資為爭議。
（３）查原告稱其交際費之支出均有合法憑證且未逾越法定限度
      ，固有所據，惟原告因執行業務之交際上之需要，而贈與
      禮品或宴請和業務有關人員之餐費支出，自應依上開規定
      ，除取得合法憑證外，並亦需證明該禮品之贈送或宴客與
      其業務有關，始得認列。是原告如有業務上贈送禮品或宴
      客之需要，自應將得供被告查核「與業務有關」之事項，
      如贈送禮品或宴客之時間、地點、品名價值及受贈人予以
      逐項記載，俾供被告核實認定。則查，原告所列報之系爭
      交際費消費紀錄，其消費日期極為密集，平均約2至3日即
      消費1次，甚有1日數筆、連日連續消費之情形；另消費範
      圍遍及基隆、台北、桃園、台中、嘉義、台南及高雄，更
      不乏有同日同時於異地消費之情形（如91年2月10日分別
      於台中及台北市消費、2月16日台中及高雄市、3月4日嘉
      義及基隆、3月9日基隆及麻豆等），依該行業之特性，顯
      難認為合理。再者，原告消費紀錄中，有為數極多係屬購
      買生鮮食品、服飾日用品、金飾、鐘錶、餐飲費，甚至美
      容，更有諸多統一發票均無記載品名、數量，並均未能提
      示確實交易對象，於91年1月18日至20日、7月8日至15日
      、7月28日、8月5日至8日等共計22筆消費期間，原告及其
      配偶均於國外或金門旅遊（詳見原處分卷第360、362頁內
      政部警政署入出境管理局函覆資料），顯然無法同時於台
      灣本島消費，有被告費用剔除明細表及系爭消費發票影本
      附原處分卷（第379至408頁）可稽。則系爭交際費憑證既
      未載明交際對象或用途，原告亦未提出與業務有關之具體
      證明，僅空言主張，難認原告已盡其協力義務及舉證。從
      而，被告否准系爭交際費1,950,401元之認列，於法尚無
      不合。
（四）職工福利1,300,809元部分：
（１）按「執行業務者舉辦員工文康活動、聚餐及其他職工福利
      費用，應取得支付憑證，其全年支付總額不得超過核定執
      行業務收入之百分之2。」為查核辦法第25條之1所規定。
      復按「執行業務者以事務所名義舉辦員工國內、外旅遊所
      支付之費用，應先以職工福利科目列帳，超過執行業務所
      得查核辦法第25條之1規定限度部分，得以其他費用科目
      列帳。．．．惟如以現金定額補貼或僅招待特定員工（如
      達一定服務年資、職位階層、業績標準．．．）旅遊部分
      ，依所得稅法第14條第1項第3類規定，屬執行業務者對員
      工之補助，應合併員工薪資所得扣繳所得稅。」為財政部
      87年7月23日台財稅第871952175號函所釋示。
（２）福民診所本年度列報職工福利1,562,453元，被告以其中
      1,121,220元為原告、醫師及員工私人旅費，及旅遊期間
      參加之員工均有列入工作排班，或出遊時間、地點、名單
      與旅行社所函覆不符，另179,589元購買金飾及電器用品
      係私人費用，不予認列，核定261,644元。原告主張：有
      關員工國外旅遊部分，均附有該診所全體員工均可參加之
      旅遊公告、參加旅遊活動之簽名單及旅行社開立之旅行業
      代收轉付收據，且每月份員工輪值班表得由員工自行調班
      ，被告不應以部分員工放棄參加，即以非為全體員工舉辦
      為由而予以剔除，被告應予追認之職工福利金額，分述如
      下：(1)調整減除1月11日費用118,150部分為原告、郭梨芳
      （福民診所員工）及阮鏞蔘（非福民診所員工）國外旅遊
      ，被告應予追認78,767元（即118,150元÷3×2＝78,767
      元）。(2)調整減除7月1日費用158,060元部分為診所員工
      赴日本九州旅遊，旅遊名單有陳志忠、楊明珠、梁桂瑛等
      3人，被告應予認定158,060元，方為有當。(3)調整減除7
      月3日費用421,100元部分為原告、郭梨芳（福民診所員工
      ）國外旅遊，被告應予追認421,100元。(4)調整減除7月22
      日費用97,630元部分為診所員工赴宜蘭冬山河旅遊，旅遊
      名單有陳志忠、劉素琴、蔡幸杏、曹祐華、黃俊裕、郭梨
      芳、林玲冠、邱菊霞、陳淑芬、李素娥等10人，被告應予
      認定97,630元。(5)調整減除7月29日費用65,800元部分為
      原告、郭梨芳（福民診所員工）及阮鏞蔘（非福民診所員
      工）國外旅遊，被告應予追認43,867元（即65,800元÷3
      ×2＝43,867元）。(6)調整減除8月3日費用93,880元部分
      為診所員工赴宜蘭冬山河旅遊，旅遊名單有朱秋芬、林青
      源、盧文儀、張惟淑、陳盈秀、王致雅、周秋華、林怡婷
      、梁桂瑛等9人，被告應予認定93,88 0元。(7)調整減除8
      月10日費用85,850元部分為診所員工赴長江三峽旅遊，旅
      遊名單有黃俊裕、林玲冠等2人，被告應予認定85,850元
      。(8)調整減除10月23日費用48,950元部分為診所員工赴日
      本旅遊，旅遊名單有林青源1人，被告應予認定48,950元
      。(9)綜上，被告之查核調整減除上開金額共計1,028,104
      元，尚非有據。另179,589元係於春節、中秋節購買金飾
      禮品贈與員工，激勵員工士氣及辛勞為由，資為爭議。
（３）經查，職工福利係執行業務者舉辦員工文康活動、聚餐及
      其他職工福利費用，本件原告關於員工旅遊部分，雖提出
      旅行社開立之旅行業代收轉付收據，並有該診所全體員工
      均可參加之旅遊公告、參加旅遊活動之簽名單供憑。然被
      告依原告提示之相關資料，向旅行社及內政部警政署出入
      境管理局函查結果，其中1月11日、7月3日、7月29日之費
      用係原告攜眷旅遊（加拿大、大陸長江三峽、峇里島）；
      10月23日費用係醫師林青源個人日本旅遊；7月1日費用係
      陳志忠、梁桂英及楊明珠等3人日本旅遊；8月10日費用係
      黃俊裕、林玲冠夫妻大陸長江三峽及黃山旅遊，均無其他
      員工參加，於診所公告全額負擔旅遊費用之情形下，竟無
      任何員工參與旅遊，顯與常理不符。是原告所稱係部分員
      工放棄參加，洵無足採，系爭費用應屬私人費用。另所列
      報宜蘭冬山河兩次員工旅遊（7月22日至7月23日；8月3日
      至8月5日），全部參加人員均有列入工作排班，部分人員
      更有於該期間申報加班者（陳盈秀、周秋華15:00-19:00
      值班；林怡婷11:00-15:00值班；張惟淑17:00-19:00值班
      ，參原處分卷第343頁），其情顯不合理；且8月3日至8月
      5日部分與旅行社函覆之時間、地點均不相符，難認為實
      。又原告所稱購買金飾及禮品贈與員工部分，依其所提領
      取名單，均記載給予「金幣一枚」，惟依其所附憑證，係
      13筆品名分別為金飾、飾品、心鑽之發票，非原告所稱1
      人1枚金幣；且日期分散於各月份，金額每筆均不相等，
      茍如原告所言係為中秋或春節購金幣贈與員工，何以不集
      中於特定日期（中秋或春節前）一次購買？另原告申報贈
      送員工禮品，發票品名為電器用品，無數量、單價及員工
      領取名單，且未開立扣繳憑單，是原告所列系爭職工福利
      係屬私人費用，被告否准認列，並無不合。至原告於本件
      審理中，就上開職工福利項目其中60,000元部分，改以係
      屬現金定額補貼或僅招待特定員工旅遊，已補申報為該年
      度員工薪資所得填列扣繳憑單，應得轉列薪資項下追減所
      得云云；然此項主張縱然為實，亦應循更正方式補救始為
      正辦，本件爭點既無涉及薪資項目，自無從命被告與以轉
      列。
（五）燃料費190,674元部分：
（１）按「汽車、機車之燃料費，以其汽車或機車係供業務使用
      ，經取得合法憑證者准予認定。」為查核辦法第29條第1
      款所規定。
（２）福民診所本年度列報燃料費456,190元，被告以該診所財
      產目錄雖列2部汽車，然僅1部汽車為其財產，系爭費用係
      遍及基隆、台北、桃園、中壢、南投、嘉義、高雄、屏東
      及花蓮等各地加油站購用汽油及柴油等油料之支出，其同
      日、隔日或1周數日於不同地點密集式加油，顯與常理不
      合，其中190,674元與業務無關，不予認列，核定265,516
      元。原告主張：依財政部75年4月22日台財稅第7523491號
      函釋規定及該診所所訂職員自備車輛補貼辦法，凡診所職
      員使用自有之機動車輛處理診所業務實際所需之燃料支出
      ，可檢具原始憑證核實報銷，原告均取有統一發票供核等
      語，資為爭議。
（３）經查，依前述所述，車號UH-7009車輛已於89年7月14日過
      戶他人，故屬於該診所財產之車輛僅有7J-0188乙部，復
      以依該行業特性，該診所尚無須外務員以自有車輛處理業
      務，已如前述。次查，原告所列系爭費用遍及基隆、台北
      、桃園、中壢、南投、嘉義、高雄、屏東及花蓮等各地加
      油站購用汽油及柴油等油料之支出，系爭燃料費支出之密
      、範圍之廣，顯不合常裡，被告否准認列，並無不合。
（六）雜項購置334,652元部分：
（１）按「非屬執行業務之直接必要費用，不得列為執行業務費
      用。」為查核辦法第14條所規定。
（２）福民診所本年度列報雜項購置761,241元，被告以其中334
      ,652元係寢具床罩、攝影器材及DVD劇院組、以信用卡購
      買家具、中古機車及冷氣機等私人費用，難認為業務所需
      ，否准認列。原告主張：(1)購買寢具床罩48,372元，係放
      置於診所病床供洗腎病人使用，屬業務所需之支出；(2)購
      買攝影器材DVD56,748元，係為製作簡報供主管機關檢查
      業務時使用，屬業務所需之支出；(3)購買洗衣機設備31,6
      01元，係安裝於診所供清潔人員洗滌各項衣物；(4)購買辦
      公傢具金額64,980元，係安裝於診所辦公處所使用，確實
      與業務有關；(5)購買中古機車金額9,000元，係供診所醫
      護人員使用，均確實與業務有關；另91年度購置冷氣機支
      出116,799元，依營利事業所得稅查核準則第77條之1規定
      ，應得列為當年度費用，被告予以轉列資本支出，有違上
      開查核準則規定，被告應予追認等語，資為爭議。
（３）經查，原告雖稱系爭寢具床罩、攝影器材、DVD劇院組、
      中古機車、辦公家具、冷氣、冰箱及洗衣機等均係置於診
      所供業務上使用，惟查，依福民診所財產目錄（原處分卷
      第193頁），列載床單數量400件，金額共計10萬元，1件
      約200元，與原告所列報之床罩3套金額共計12,881元即每
      套約4,300元互核，價值顯不相當，且一般診所床罩均係
      大量購置，並採平價以符合成本效益，原告主張購置高價
      床罩係供病人使用，有違經驗法則，所舉照片（附件20）
      並無拍攝日期，且照片中之床組新品似無一套4,300元之
      價值，與單據所列物品難證相同；另洗衣機、攝影器材、
      辦公家具之照片（附件16、17、18）無拍攝日期，拍攝地
      點亦難以判別，均難證明係於91年間購置並放置原告診所
      內使用；至原告所舉證人丙○○乃原告員工，證詞本即有
      偏頗迴護之嫌，況所證自83年間起，1個人以2台洗衣機（
      83年間為1台，隔年多1台）負責診所棉被、床單清洗及清
      掃地板工作，工作時間自早上6點多，到早上10點多或11
      、12點就下班，每月薪資4萬6千元（見卷附本院96年度訴
      字第578號案97年1月10日準備程序筆錄影本）云云，不惟
      有違常情，且與原告主張89年以前診所清潔工作係外包，
      自90年以後才改由證人1人負責洗滌工作（卷附同上案卷
      96年11月8日準備程序筆錄影本）亦出入甚大而無足採信
      ，且依該診所行業特性，購買攝影器材、DVD劇院組、洗
      衣機亦非屬執行業務之直接必要費用。
      再依原告診所91年度財產目錄表（原處分卷193～196 頁
      ）於91年度前購置之空調、冷氣、冰箱設備均尚列為診所
      財產，則本年度是否有添購此類設備必要，即堪質疑，被
      告予否准認列，並無不合。
（七）其他費用147,759元部分：
（１）按「不屬以上各條之項目而與執行業務有關之其他必要費
      用，准予列為其他費用或損失。」為查核辦法第34條第1
      款所規定。
（２）福民診所本年度列報其他費用或損失2,378,052元，被告
      初查以其中147,759元與業務無關，不予認列，核定2,230
      ,293元；經復查決定以除其中車號7J-0188汽車之燃料費
      7,200元以2分之1核認、1月19日遠東百貨公司消費900元
      原核重複剔除，應予追認外，其餘143,259元係回數票、
      有線電視收費、全家福照相及洗相片、超級市場、百貨公
      司或商行等購買之無品名雜支、醫師執照規費等，屬私人
      費用，否准認列。原告除主張系爭費用147,759元均取具
      合法憑證外，並以其中車輛通行費37,024元係診所職工處
      理診所業務所支付之通行費，符合前述財政部75年4月22
      日台財稅第7523491號函釋及該診所自訂職員自備車輛補
      貼辦法，及有線電視收視費15,170元係供病人洗腎時看電
      視所用，資為爭議。
（３）查系爭143,259元（147,759元復查決定追認4,500元），
      其中車輛通行費（回數票）41,200元（原告誤植為37,024
      元），如前所述，依行業特性，該診所尚無須外務員以自
      有車輛訪問客戶、推銷產品，且購自全省各地，自難認與
      業務有關；原告所稱有線電視收視費15,170元部分，被告
      僅以其中6,500元於91年4月1日付予新永安有線電視股份
      有限公司之費用，因該公司提供服務之區域並不包括台南
      市（即該診所營業地），故不予認列，原告所指6,500元
      以外金額，乃屬誤解；其餘95,559元部分，係全家福照片
      組、沖洗相片、超級市場、百貨公司或商行等地購買之無
      名雜支、醫師執照費等，核屬私人費用，與業務無關。是
      被告否准認列，並無不合。
三、又「執行業務者於規定期限內辦理結算申報並能提供證明所
    得額之帳簿、文據調查者，其執行業務所得，應依帳載核實
    認定。」為查核辦法第8條前段所明定。查本件被告係依福
    民診所帳載資料核定原告之執行業務所得額，而非依執行業
    務者費用標準核定原告之所得額，自無財政部92年1月29日
    台財稅字第0920450087號函釋「91年度執行業務者費用標準
    」適用之餘地，原告主張被告核定原告執行業務所得總額逾
    收入總額22％之主張，亦不足採。
四、綜上所述，本件原告主張各節俱無可採。從而，本件被告95
    年10月25日南區國稅法二字第0950072450號復查決定准予追
    減原告91年度執行業務所得2,952,835元，核定原告91年度
    執行業務所得25,552,973元，並無違誤。訴願決定予以維持
    ，亦無不合。原告提起本件訴訟，求為撤銷，為無理由，應
    予駁回。又本件事證已臻明確，兩造其餘攻擊防禦方法與判
    決結果不生影響，爰不一一論述，附此敘明。
據上論結，本件原告之訴為無理由，依行政訴訟法第195條第1項
後段、第98條第1項前段，判決如主文。
中    華    民    國    97    年     3    月   13     日
              高雄高等行政法院第二庭
                          審判長法官  江  幸  垠
                                法官  戴  見  草
                                法官  簡  慧  娟
以上正本係照原本作成。
如不服本判決，應於判決送達後20日內向本院提出上訴書狀，其
未表明上訴理由者，應於提起上訴後20日內向本院提出上訴理由
書（須按對造人數附繕本）；如於本判決宣示或公告後送達前提
起上訴者，應於判決送達後20日內補提上訴理由書（須附繕本）
。未表明上訴理由者，逕以裁定駁回。
中    華    民    國    97    年     3    月   13     日
                              書記官  蔡  玫  芳


司法院資訊處製作；財團法人民間司法改革基金會備份。
